【裁判字號】    97,抗,1533
【裁判日期】    971104
【裁判案由】    強制執行
【裁判全文】
臺灣高等法院民事裁定                  97年度抗字第1533號
抗  告  人    乙○○
              丁○○
              甲○○
上列抗告人因與相對人丙○○等間強制執行事件，對於中華民國
97年7月30日台灣基隆地方法院97年度執字第3943號裁定，提起
抗告，本院裁定如下：
    主      文
抗告駁回。
抗告費用由抗告人負擔。
    理      由
一、本件聲請及抗告意旨略以：伊請求相對人丙○○、戊○○拆
    屋還地，獲有勝訴判決確定在案，而相對人等為早年自大陸
    來台之退除役官兵，均設籍於基隆市，其等死亡後，繼承人
    有無不明，依台灣地區與大陸地區人民關係條例第68條第1
    項及退除役官兵死亡無人繼承遺產管理辦法第4條規定，「
    行政院國軍退除役官兵輔導委員會基隆市榮民服務處」為其
    遺產管理人，又強制執行程序中相對人係處於忍受強制執行
    之消極地位，縱於相對人死亡而無執行債務人，欠缺當事人
    能力之情況下，仍得續行執行程序，應認此種瑕疵可以補正
    ，為此請准補正由「行政院國軍退除役官兵輔導委員會基隆
    市榮民服務處」為相對人之遺產管理人，續行執行等語。
二、按人之權利能力始於出生終於死亡，為民法第6條所明定。
    又有權利能力者，有當事人能力；原告或被告無當事人能力
    者，法院應以裁定駁回原告之訴，民事訴訟法第40條第1項
    、第249條第1項第3款亦定有明文，此項規定，依強制執行
    法第30條之1，並準用於強制執行程序。
三、經查，相對人丙○○、戊○○於民國（下同）93年8月12日
    及96年12月31日死亡，有相對人除戶戶籍謄本在卷可參（見
    原法院卷第125頁、126頁），則相對人於死亡時，其等之當
    事人能力即行喪失。而抗告人係於97年3月14日對相對人聲
    請強制執行，亦有民事強制執行聲請狀附卷可稽（見原法院
    卷第2頁至5頁），顯見抗告人係對已無當事人能力（權利能
    力）之債務人聲請強制執行，乃屬無法補正事項，揆諸前開
    規定，自應以裁定駁回抗告人強制執行之聲請，又強制執行
    程序既不合法，亦無從命相對人之遺產管理人續為執行之餘
    地。從而，原法院以本件訴訟要件之欠缺無從補正，亦無承
    受執行程序問題，而裁定駁回抗告人強制執行之聲請，核無
    不合。抗告意旨主張本件瑕疵為得補正，並請准補正由行政
    院國軍退除役官兵輔導委員會基隆市榮民服務處續行執行云
    云，指摘原裁定不當，求予廢棄，為無理由，應予駁回。
據上論結，本件抗告為無理由，爰裁定如主文。
中    華    民    國    97    年    11    月    4     日
                    民事第十三庭
                        審判長法  官  黃騰耀
                              法  官  楊絮雲
                              法  官  周舒雁
正本係照原本作成。
不得再抗告。
中    華    民    國    97    年    11    月    4     日
                              書記官  李明昇


司法院資訊處製作；財團法人民間司法改革基金會備份。
